臺灣臺北地方法院民事簡易判決
110年度北簡字第20207號
原      告  黃俊雄  

被      告  姚順義  


訴訟代理人  蘇秉程  
複  代理人  謝宇森  
上列當事人間請求損害賠償事件，原告提起刑事附帶民事訴訟，
經本院刑事庭以110年度審交附民字第270號裁定移送前來，本院
於中華民國111年3月1日言詞辯論終結，判決如下：
    主      文
被告應給付原告新臺幣參拾玖萬玖仟玖佰捌拾柒元，及自民國一
百一十年六月十八日起至清償日止，按週年利率百分之五計算之
利息。
原告其餘之訴駁回。
訴訟費用由被告負擔百分之十五，餘由原告負擔。
本判決第一項得假執行。但被告以新臺幣參拾玖萬玖仟玖佰捌拾
柒元為原告預供擔保，得免為假執行。
原告其餘假執行之聲請駁回。
    事實及理由
一、按訴狀送達後，原告不得將原訴變更或追加他訴，但擴張或
    減縮應受判決事項之聲明者，不在此限，民事訴訟法第255
    條第1項第3款定有明文，查原告原起訴聲明為：㈠被告應給
    付原告新臺幣（下同）2,599,615元，及自起訴狀繕本送達
    翌日起至清償日止，按週年利率5%計算之利息。㈡願供擔保
    請准宣告准予假執行，有刑事附帶民事訴訟起訴狀可稽（見
    本院110年度審交附民字第270號卷第7頁，下稱附民卷），
    嗣於訴訟中陳明車輛維修費8,600元不請求等語，亦有言詞
    辯論筆錄可查（見本院卷第85頁），則其請求金額應變更為
    2,591,015元，核其所為，係減縮應受判決事項之聲明，依
    上開規定，應予准許。
二、原告主張：被告於民國109年3月6日晚間8時35分許，駕駛車
    牌號碼000-0000號營業用小客車，沿臺北市大安區延吉街南
    往北方向行駛，途經同路段138巷口時，未禮讓對向車道直
    行車先行，即貿然左轉，適有原告騎乘車牌號碼000-000號
    普通重型機車(下稱系爭機車)沿對向車道北往南方向行駛而
    來，閃避不及，系爭機車車頭與被告所駛車輛之右前車頭發
    生碰撞，致原告人、車倒地，因而受有左側膝蓋骨骨折及左
    側髕閉鎖性骨折等傷害，並因此支出醫療費用48,373元、看
    護費用36,000元、就醫交通費用12,642元、復健費144,000
    元、工作損失1,350,000元、並請求精神慰撫金1,000,000元
    ，合計2,591,015元，爰依侵權行為法律關係，請求被告賠
    償2,591,015元，為此提起本件訴訟等語，並聲明：㈠被告應
    給付原告2,551,015元，及自起訴狀繕本送達翌日起至清償
    日止，按週年利率5%計算之利息。㈡願供擔保請准宣告准予
    假執行。
三、被告則以：對本件交通事故應負損害賠償責任不爭執，又關
    於原告請求之醫療費用48,373元及看護費用36,000元亦不爭
    執；至關於後續醫療費用144,000元，原告提出之佳德診所
    診斷證明書雖記載原告需復健治療6個月，然依鈞院函詢國
    泰醫療財團法人國泰綜合醫院(下稱國泰醫院)之回函僅認為
    術後6週需復健治療，2個月即可恢復工作，考量國泰醫院就
    原告之病況及後續治療時程為詳細說明，當較佳德診所所開
    立之診斷書可採，縱認原告仍有治療需要，應扣減上述醫療
    費用原告已請求之部分即佳德診所徒手治療部分30,000元，
    原告以9個月請求，實屬重複請求，且其單次費用明顯偏高
    ；交通費用部分，原告未提出任何乘車證明或車資收據，空
    言單趟為113元，並以前述9個月採計，自不可採；工作損失
    部分，原告雖提出薪資證明3紙及請假單，惟其中2紙為境外
    中華人民共和國之營業公司，其中1紙為被告自承係實際負
    責人之我國公司，被告皆否認其真正與證明力，復依原告提
    供事故前1個月之帳戶紀錄，其中皆無「薪資」款項匯入，
    可證原告並無工作之事實，該證據自不足採；再按國泰醫院
    之回函所述，原告2個月即可恢復工作，縱原告有實際工作
    之事實，亦應以其事故當時勞保投保薪資為計算標準，並以
    2個月計算，始為公允適當；精神慰撫金部分，被告為高職
    畢業，目前為計程車司機，收入不穩定，家境較為艱困，另
    原告雖受有骨折之傷害，惟並非不可治癒之損傷，依常情觀
    之，其請求慰撫金1,000,000元，應屬過高，請予以酌減至
    適當之金額；末被告已於刑事庭與原告達成刑事和解，給付
    原告60,000元，另原告已受領強制汽車責任保險金43,669元
    ，亦應自原告請求之金額扣除之等語，資為抗辯，並聲明：
    ㈠駁回原告之訴。㈡如受不利之判決，願供擔保請准宣告免為
    假執行。
四、本院得心證之理由： 
  ㈠原告主張被告於前揭時、地，駕駛車牌號碼000-0000號營業
    用小客車，因左轉未禮讓對向車道直行車先行，致撞及系爭
    機車，致原告人、車倒地，因而受有左側膝蓋骨骨折及左側
    髕閉鎖性骨折等傷害，業據原告提出之診斷證明書為據（見
    本院卷第97、113頁）；又原告曾以同上事實，對被告提起
    過失傷害告訴，經本院刑事庭以110年度審交易字第205號刑
    事判決判決被告犯過失傷害罪，處拘役30日，如易科罰金，
    以1,000元折算1日，緩刑2年，亦有該刑事判決可稽（見本
    院卷第13-16頁），復本院依職權調閱該刑事判決案卷審查
    屬實，堪認原告上開主張為真實，則被告應負本件肇事責任
    ，復被告自陳對本件交通事故應負損害賠償責任不爭執等語
    (見本院卷第309頁)，故被告應負侵權行為責任。
  ㈡按因故意或過失不法侵害他人之權利者，負損害賠償責任；
    不法侵害他人之身體或健康者，對於被害人因此喪失或減少
    勞動能力，或增加生活上之需要時，應負損害賠償責任；不
    法侵害他人之身體、健康、名譽、自由、信用、隱私、貞操
    ，或不法侵害其他人格法益而情節重大者，被害人雖非財產
    上之損害，亦得請求賠償相當之金額，民法第184條第1項前
    段、第193條第1項、第195條第1項前段，分別定有明文。又
    按不法侵害他人之人格權，被害人受有非財產上損害，請求
    加害人賠償相當金額之慰撫金時，法院對於慰撫金之量定，
    應斟酌實際加害情形、所造成之影響、被害人痛苦之程度、
    兩造之身分地位、經濟情形及其他各種狀況，以核定相當之
    數額（最高法院47年台上字第1221號、51年台上字第223號
    判決要旨參照）。本件被告應對原告負賠償責任，已如前述
    ，茲就原告請求之各項損害賠償，審核如下：
  ⒈醫療費用部分：
　　原告主張支出醫療費用48,378元，並提出國泰醫院醫療費用
    收據、佳德診所藥費支付收據及復健收據為據（見本院卷第
    99-157頁），復被告自陳對前揭醫療費用不爭執(見本院卷
    第309頁)，故原告請求給付醫療費用48,378元，洵屬有據。
     
  ⒉看護費用部分：
　　原告主張支出看護費用36,000元，並提出看護證明為據(見
    本院卷第93頁)，復被告自陳對看護費用不爭執(見本院卷第
    311頁)，故原告請求看護費用36,000元，亦屬有據。
　⒊後續醫療費用部分：
　　原告主張需支出後續醫療費用144,000元，並提出臺北市立
    聯合醫院門急診費用收據(仁愛)及住院費用收據、佳德診所
    診斷證明書、藥品明細及收據、復健收據為證(見本院卷第1
    13、161-247頁)，依佳德診所出具之診斷書所載，原告前期
    治療至109年6月15日止，後續尚預估需再復健治療6個月(見
    本院卷第113頁)，而參原告提出之佳德診所復健收據所示最
    後一次復健為109年11月10日，已近5個月，核與上開診斷書
    相符，然上開單據支出之總額為6,636元，其餘部分至本件
    最後言詞辯論期日111年3月1日前，原告均未再提出相關單
    據以實其說，故原告請求賠償後續醫療費用144,000元，於
    超過6,636元部分，礙難准許。
　⒋就醫交通費用部分：
　　原告主張支出就醫計程車費用12,642元(計算式：4506＋8136
    ＝12642)，經試算原告住家至國泰醫院之單趟計程車資為165
    元，4次，計1,320元(計算式：165×2×4＝1320)；原告住家至
    佳德診所之單趟計程車資為110元，56次，計12,320元(計算
    式：110×2×56＝12320)；原告住家至仁愛醫院之單趟計程車
    資為150元，3次，計900元(計算式：150×2×3＝900)，合計14
    ,540元(計算式：1320＋12320＋900＝14540)，則原告請求就醫
    交通費用12,642元，洵屬有據。
　⒌工作損失部分：
　　原告主張其月薪約300,000元，與所得稅報稅資料不符，係
    因大部分為境外收入，所以申報金額較少的緣故，以月薪15
    0,000元請求，須休養9個月，損失1,350,000元(計算式：15
    0000×9＝0000000)，固提出訴外人泰華玩具(深圳)有限公司(
    下稱泰華公司)、訴外人吉爾國際禮品有限公司(下稱吉爾公
    司)及訴外人群藝塑膠五金製品廠(下稱群藝製品廠)之薪資
    證明為據(見本院卷第89、91、95頁)，然其中吉爾公司之薪
    資證明，並未蓋印公司章，僅係電腦打字之文書，尚難做為
    原告受有該份薪資之憑據，而以泰華公司加計群藝製品廠之
    薪資計算，原告每月薪資為人民幣45,000元，折算為新臺幣
    約為198,990元(計算式：45000×4.422＝198990)，則原告以
    月薪150,000元，尚屬適當；又參國泰醫院111年2月14日管
    歷字第2022000216號函所示，原告於109年3月6日由急診入
    院手術鋼絲內固定，109年3月11日出院，術後2個月應可恢
    復工作(見本院卷第273頁)，則原告工作損失以2個月為適當
    ，得請求工作損失300,000元(計算式：150000×2＝300000)，
    超過部分，則屬無據。
　⒍精神慰撫金部分：
　　原告主張因本件事故而受有左側膝蓋骨骨折及左側髕閉鎖性
    骨折等傷害，有診斷證明書可查(見本院卷第97、113頁)，
    請求賠償精神慰撫金1,000,000元，經查，原告主張因被告
    前揭行為，致其身體受有前揭傷害，受有精神上痛苦，應為
    社會生活一般人之正常感受，依民法第195條第1項前段規定
    ，原告自得請求被告賠償非財產上之損害。本院審酌原告為
    大專畢業，於本件事故發生，任職泰華公司之業務副總經理
    及群藝製品廠業務顧問，每月薪資為人民幣45,000元，(見
    本院卷第89、95頁)，被告為高職畢業，目前為計程車司機
    ，107年度、108年度、109年度所得，有被告稅務電子閘門
    財產所得調件明細表可參，併審酌被告加害程度、原告所受
    精神痛苦程度及本件損害發生原因等一切情狀，認原告請求
    賠償精神慰撫金1,000,000元尚屬過高，應以100,000元為適
    當。
　⒎復按因汽車交通事故致受害人傷害或死亡者，不論加害人有
    無過失，請求權人得依本法規定向保險人請求保險給付或向
    財團法人汽車交通事故特別補償基金請求補償；保險人依本
    法規定所為之保險給付，視為被保險人損害賠償金額之一部
    分；被保險人受賠償請求時，得扣除之，強制汽車責任保險
    法第7條、第32條亦定有明文。被告辯稱已與原告達成刑事
    和解，給付原告60,000元，另強制險已理賠43,669元，亦有
    富邦產物保險股份有限公司111年2月10日富保業字第111000
    0471號函可考(見本院275頁)，依上開規定，原告請求之金
    額應扣除刑事和解金額60,000元及強制險理賠金額43,669元
    。
　⒏從而，原告得請求賠償之金額為399,987(計算式：48378＋360
    00＋6636＋12642＋300000＋000000000000000000＝399987)
 ㈢末按遲延之債務，以支付金錢為標的者，債權人得請求依法定
   利率計算之遲延利息；應付利息之債務，其利率未經約定，
   亦無法律可據者，週年利率為百分之五；給付無確定期限者
   ，債務人於債權人得請求給付時，經其催告而未為給付，自
   受催告時起，負遲延責任。其經債權人起訴而送達訴狀，或
   依督促程序送達支付命令，或為其他相類之行為者，與催告
   有同一之效力，民法第233條第1項前段、第203條、第229條
   第2項分別有明文規定。本件原告之請求，核屬無確定期限之
   給付，自應經原告催告未為給付，被告始負遲延責任。準此
   ，原告請求被告給付自起訴狀繕本送達翌日即110年6月18日
   （見附民卷第13頁）起至清償日止，按週年利率5%計算之利
   息，核無不合，併予准許。
五、綜上所述，原告據以提起本訴，請求被告給付399,987元，
    及自起訴狀繕本送達翌日即110年6月18日起至清償日止，按
    週年利率5%計算之利息，為有理由，應予准許，逾此範圍之
    請求，為無理由，應予駁回。
六、本件原告勝訴部分係就民事訴訟法第427條訴訟適用簡易程
    序所為被告敗訴之判決，依同法第389條第1項第3款規定，
    應依職權宣告假執行，並依同法第392條第2項規定，依聲請
    宣告被告如預供擔保，得免為假執行。至原告敗訴部分，其
    假執行之聲請亦失所附麗，應併予駁回。
七、本件事證已臻明確，兩造其餘攻擊防禦方法及證據，核與判
    決之結果不生影響，爰不一一論列，併此敘明。
八、本件係刑事附帶民事訴訟，而由本院刑事庭移送民事庭者，
    依刑事訴訟法第504條第2項之規定，免納裁判費，且至本件
    言詞辯論終結時，亦未發生其他訴訟費用，故無從確定訴訟
    費用之數額。惟依法仍應依民事訴訟法第79條規定，諭知訴
    訟費用由兩造以比例負擔，以備將來如有訴訟費用發生時，
    得以確定其數額，併予敘明。
中　　華　　民　　國　　111 　年　　3 　　月　　16　　日
                  臺北簡易庭    法  官  葉藍鸚
以上正本係照原本作成。
如不服本判決，應於判決送達後20日內向本庭提出上訴狀（須按
他造當事人之人數附繕本）。如委任律師提起上訴者，應一併繳
納上訴審裁判費。
中　　華　　民　　國　　111 　年　　3 　　月　　16　　日
                                書記官  林錫欽